---
title: "Partie 1"
author: "Samuel AYANOU"
date: "`r Sys.Date()`"
format: docx
editor: visual
output:
  word_document:
    toc: yes
    toc_depth: '6'
    df_print: paged
---


```{r setup, include=TRUE}

```

\includepdf {pagedegardeSamuel.pdf}


# Introduction

Dans la suite de notre travail il serait l'objet de repondre aux différentes questions qui nous sont posées.

# Description des données

Dans cette partie nous importerons les données , la mise en forme de ces données et la création de variables qui seront utilisées tout au long de notre travail

## Importation et mise en forme

-   importation de la base de données dans un objet de type data.frame nommé projet

```{r }
# importation de la base Base_Partie1.xlsx 


library(readxl)
library(janitor)
Base <- read_excel("Base_Partie 1.xlsx")
projet <- as.data.frame(Base)


```

-   tableau qui resume les valeurs manquantes

```{r echo=TRUE, results='hide'}
# je veux connaitre les variables manquantes dans un tableau 
# ce code vérifie pour chaque colonne les valeur manquante




# library a rechargé

library(dplyr)
library(stats)
library(base)
 
# selection des variables

projet <- projet |> select(everything()) ## pour sélectionner les variables : toutes
variables <- names(projet)

library(flextable)
library(knitr)

```

-   on continue

```{r }



na_var_eff <- colSums(is.na(projet))
na_var_pct <- colSums(is.na(projet)* 100/nrow(projet))

## Créer un tableau récapitulatif des valeurs manquantes
na_var <- base::data.frame(Variables = variables, Effectifs = na_var_eff,
                           Pourcentage = na_var_pct)
## Afficher les résultats


flextable(na_var) %>% bold(part = "header")



```

-   verification des valeurs manquantes pour la variable key dans la base projet

```{r }

# valeur manquante key

valeurs_manquantes <- projet[is.na(projet$key) ]


# Afficher les PME concernées

if (nrow(valeurs_manquantes) > 0) {
  pme_concernees <- unique(valeurs_manquantes$PME)
  print(pme_concernees)
} else {
  print("Aucune valeur manquante pour la variable 'key'")
  
}



```

## Création de variables

-   je renomme la variable q1 en région

```{r}
# je vais utiliser la fonction rename_data.frame de dplyr 


library(dplyr)
# je renomme q1 en region q2 en departement, q23 en sexe en créant un nouveau data.frame projet_renom


projet_renom <- dplyr:::rename.data.frame(projet, region = q1, departement=q2, sexe=q23)







```

-   créons maintenant la variable **sexe_2** qui vaut **1** si **sexe égale à Femme** et **0** sinon.

```{r  }
# alors 1 si le sexe est femme et 0 sinon avec la fonction ifelse
projet_renom$sexe_2<- ifelse(projet_renom$sexe == "Femme", 1, 0)

```

-   je crée un **data.frame** nommé **langues** qui prend les variables **key** et les variables correspondantes décrites plus haut

```{r echo=TRUE}
# avec ma fonction select je crée un data.frame en choississant comme variable key et tous les variable començant par q24a_

langue <- dplyr::select(projet,key, starts_with("q24a_"))
langues<- as.data.frame(langue)


```

-   je crée une variable **parle** qui est égale au nombre de langue parlée par le dirigeant de la PME.

```{r echo=TRUE, results='hide'}
#je fais le calcul par ligne pour connaitre le nombre de langue parlé par le responsable identifié a travers la clé de la société 

langues<- janitor::adorn_totals(langues,where="col")
langues <- dplyr:::rename.data.frame(langues, parle = Total)
langues
```

-   je sélectionne uniquement les variables **key** et **parle**, l'objet de retour sera **langues**.

```{r  echo=TRUE, results='hide'}
# avec la fonction select je règle mon problème
langues<- dplyr::select(langues,key, parle)
langues <- as.data.frame(langues)

```

-   avec merge on est content

```{r  echo=TRUE, results='hide'}
# Fusion des dataframes projet et langues avec merge 
projet_merge <-  merge(projet, langues, by = "key")


```

# Analyses descriptives

ouf l'analyse descriptive

```{r echo=TRUE, results='hide'}
# appel au package gtsummary

library(gtsummary)

library(dplyr)


```

## creation de tableau

### repartition des PME suivant le sexe du responsable

```{r echo=TRUE, results='hide'}
# la fonction tbl_summary nous vient en aide en selectionnant la variable q23 


t_sexe <-  projet_merge[c("q23")] %>%
  tbl_summary( 
    label = (q23 ~ " repartition des PME selon le sexe de leur responsable")
    
  )  %>%
  bold_labels() %>%
  italicize_labels()

 t_sexe 

```

### repartition selon le niveau d'instruction

```{r echo=TRUE, results='hide'}
# de même que precedamment , mais cette fois avec 

t_instruction <-  projet_merge[c("q25")] %>%
  tbl_summary( 
    label = (q25 ~ " repartition des responsables des PME selon le niveau d'instruction")
    
  )  %>%
  bold_labels() %>%
  italicize_labels()
t_instruction

```

### repartition des PME selon le statut juridique

```{r echo=TRUE, results='hide'}
# que faire sans tbl_summary ? je l'applique a q12


t_juridique <-  projet_merge[c("q12")] %>%
  tbl_summary( 
    label = (q12 ~ " repartition des PME selon leur statut juridique")
    
  )  %>%
  bold_labels() %>%
  italicize_labels()
t_juridique

```

### repartition des PME selon que cela soit dirige par un proprietaire/ locataire

```{r echo=TRUE, results='hide'}
# que faire sans tbl_summary ? je l'applique a q81


t_loc <-  projet_merge[c("q81")] %>%
  tbl_summary( 
    label = (q81 ~ " repartition des PME selon leur proprietaire/locataire")
    
  )  %>%
  bold_labels() %>%
  italicize_labels()
t_loc
```

### repartition des PME selon le sexe et le niveau d'instruction des responsables

```{r eval=FALSE}

# Create the contingency table with percentages calculated along columns
t_sexe_ins <- projet %>%
  tbl_cross(
    row = q25,
    col = q23,
    percent = "column",
    label = list(q23 ~ "Répartition des PME selon le sexe de leur responsable",
                 q25 ~ "Répartition des responsables des PME selon le niveau d'instruction")
  ) %>%
  add_p(source_note = TRUE)

# afficher la table
t_sexe_ins


```

### alors faisons la repartition des statuts juridiques et le sexe

```{r echo=TRUE, results='hide'}
t_sexe_jur <- projet_merge %>%
  tbl_cross(
    row= q12,
    col=q23,
    percent = "column",
    label = list(q23 ~ " repartition des PME selon le sexe de leur responsable" , q12 ~ " repartition des responsables des PME selon le statut juridique")
    
  ) %>%
  add_p(source_note = TRUE)
t_sexe_jur 
```

### Tableau general

```{r echo=TRUE}

library(gtsummary)
# Et si je faisait un tableau ou je combine tous ?
table_gene <- projet_merge %>% 
  tbl_summary(
    include = c(q12, q25, q81, q23), # différentes variables à inclure dans le tableau
    by = q23, # regroupement par sexe
    label = list(
      q23 ~ "Répartition des PME selon le sexe de leur responsable",
      q12 ~ "Répartition des responsables des PME selon le statut juridique",
      q81 ~ "Répartition des PME selon leur propriétaire/locataire",
      q25 ~ "Répartition des responsables des PME selon le niveau d'instruction"
    )
  ) %>%
  bold_labels() %>% # ajout des styles aux libellés
  italicize_labels() %>%
 gtsummary:: modify_header(
    label = "__variable__",
    
    stat_1 = "**Femme**, N = 191",
    
    stat_2 = "**Homme**, N = 59"
) %>%gtsummary::as_flex_table()

set_gtsummary_theme(theme_gtsummary_compact()) # appliquer un theme 

theme_gtsummary_journal(set_theme = FALSE) %>% print()

theme_gtsummary_journal(
  journal = c("jama", "lancet", "nejm", "qjecon"),
  set_theme = TRUE
  
)

table_gene
# j'ai quelque chose de magnifique 

```

### A notre imagination

-   Analyse par filiere

``` {recho="TRUE," results="hide"}
# une fonction plus simple 
table<- function(bases, groupes, labell, includes){
  t<-bases %>% 
  tbl_summary(
    include = includes, 
    by = groupes,
    percent="col",
    label = labell
      
    
  ) %>%
  bold_labels() %>% # ajout des styles aux libellés
  italicize_labels()%>%
  modify_header(
    label = "__variable__",
    stat_1 = "**non**, ({n}/{N})",
    stat_2 = "**oui**, ({n}/{N})"
    
    
    
  )
  return(t)
}
```

-   filière 1

```{r echo=TRUE, results='hide'}
# que dire sur les filieres ? 

# nous allons produire 4 tableau puis les fusionner 

#  le 1e tableau presente les statistiques sur le sexe des responsable , le statut juridique,le proprietaire,le niveau d instruction , tous en fonction de fliere_2
t_fil_1<-projet_merge %>% 
  
  tbl_summary(
    
    include = c("q1", "q25", "q81", "q2", 'filiere_1', 'q8' ), # différentes variables à inclure dans le tableau
    by = "filiere_1", # regroupement par sexe
    percent="col",
    label = list(
      q2 ~ "Répartition des PME selon le departement",
      q1 ~ "Répartition des PME selon la region ",
      q81 ~ "Répartition des PME selon leur propriétaire/locataire",
      q25 ~ "Répartition des responsables des PME selon le niveau d'instruction",
      filiere_1 ~ " filiere arachide ",
      q8 ~ "  activite principale de l' entreprise "
      
      
    )
  ) %>%
  
    
 bold_labels() %>% # ajout des styles aux libellés
  italicize_labels()%>% modify_header(
    label = "__variable__",
    stat_1 = "**non**, ({n}/{N})",
    stat_2 = "**oui**, ({n}/{N})" )


t_fil_1


```

-   ce tableau ressort sur la filiere 2

```{r echo=TRUE, message=FALSE}
t_fil_2<-projet_merge %>% 
  tbl_summary(
    include = c("q1", "q25", "q81", "q2", 'filiere_2', 'q8' ), # différentes variables à inclure dans le tableau
    by = "filiere_2", # regroupement par sexe
    percent="col",
    label = list(
      q2 ~ "Répartition des PME selon le departement ",
      q1 ~ "Répartition des PME selon la region",
      q81 ~ "Répartition des PME selon leur propriétaire/locataire",
      q25 ~ "Répartition des responsables des PME selon le niveau d'instruction",
      filiere_2 ~ " filiere anacarde ",
      q8 ~ "  activite principale de l' entreprise "
      
      
      
    )
  ) %>%
  bold_labels() %>% # ajout des styles aux libellés
  italicize_labels()%>% modify_header(
    label = "__variable__",
    stat_1 = "**non**, ({n}/{N})",
    stat_2 = "**oui**, ({n}/{N})" )


t_fil_2

    
    


```

ceci porte sur la filiere 3

```{r echo=TRUE, message=FALSE}
 # avec la filiere 3
t_fil_3<-projet_merge %>% 
  tbl_summary(
    include = c("q1", "q25", "q81", "q2", 'filiere_3','q8' ), # différentes variables à inclure dans le tableau
    by = "filiere_3", # regroupement par sexe
    percent="col",
    label = list(
      q2 ~ "Répartition des PME selon le departememt",
      q1~ "Répartition des PME selon la region",
      q81 ~ "Répartition des PME selon leur propriétaire/locataire",
      q25 ~ "Répartition des responsables des PME selon le niveau d'instruction",
      filiere_3 ~ " filiere mangue ",
      q8 ~ "  activite principale de l' entreprise "
      
      
    )
  ) %>%
  bold_labels() %>% # ajout des styles aux libellés
  italicize_labels()%>%
  modify_header(
    label = "__variable__",
     stat_1 = "**non**, ({n}/{N})",
    stat_2 = "**oui**, ({n}/{N})"
    
   
    
    
) 


t_fil_3


```

-   ce tableau porte sur la filiere 4

```{r echo=TRUE, message=FALSE}
#filiere 4
t_fil_4<-projet_merge %>% 
  tbl_summary(
    include = c("q2", "q25", "q81", "q1", 'filiere_4', 'q8' ), # différentes variables à inclure dans le tableau
    by = "filiere_4", # regroupement par sexe
    percent="col",
    label = list(
      q2 ~ "Répartition des PME selon le departement ",
      q1 ~ "Répartition des PME selon la region ",
      q81 ~ "Répartition des PME selon leur propriétaire/locataire",
      q25 ~ "Répartition des responsables des PME selon le niveau d'instruction",
      filiere_4 ~ " filiere riz",
      q8 ~ "  activite principale de l' entreprise "
      
      
    )
  ) %>%
  bold_labels() %>% # ajout des styles aux libellés
  italicize_labels()%>%
  modify_header(
    label = "__variable__",
     stat_1 = "**non**, ({n}/{N})",
    stat_2 = "**oui**, ({n}/{N})"
   
    
    
)

t_fil_4

```

-   mergeons ce petit tableau

```{r echo=TRUE, results='hide'}
# tableau general avec merge 
table_1 <-
  tbl_merge(
    tbls = list(t_fil_1,t_fil_2,t_fil_3,t_fil_4),
    tab_spanner=c("**la filière arachide**", "**la filière anacarde**","**la filière mangue**","**la filière riz**")) %>% as_flex_table()

set_gtsummary_theme(theme_gtsummary_compact()) # appliquer un theme 
theme_gtsummary_journal(set_theme = FALSE) %>% print()
theme_gtsummary_journal(
  journal = c("jama", "lancet", "nejm", "qjecon"),
  set_theme = TRUE)




```

```{r}
# afficher
table_1
```

### croisement avec date

```{r echo=TRUE, results='hide'}

library(lubridate)
library(dplyr)

# duree de l enregistrement 
projet_mod <- projet_merge  %>% mutate( duree_enquete= as.numeric(interval(	start,submissiondate) %>% as.duration()))

projet_mod_2 <- projet_merge  %>% mutate( duree_enquete= (interval(	start,submissiondate) %>% as.duration()))
projet_mod_2 # temps en semaine 


projet_mod$duree_enquetes <- projet_mod$duree_enquete/86400 # temps en jours 
projet_mod

```

-   recoder la variable date_enquete

```{r echo=TRUE, results='hide'}
 # je renomme la variable date pour ceer les statistique 
# creer un intervalle 
intervalle <- c(0,1,10,Inf)

projet_mod$duree <- cut(projet_mod$duree_enquetes, breaks = intervalle, labels = c("inferieur a 1 jour", "entre 1 et 10 jours", "Plus de 10"))
projet_mod
```

-   statistiques descriptives en utilisant les durées d'interview

```{r echo=TRUE}


table_date<-projet_mod %>% 
  tbl_summary(
    include = c("q1", "q2", "duree", "q12", "q16", "q19", "q17"), # différentes variables à inclure dans le tableau
    by = "duree", # regroupement par sexe
    percent="col",
    label = list( q2 ~ "Répartition des PME selon le departement ",
                                                q1 ~ "Répartition des PME selon la region ", q12 ~ "Répartition des responsables des PME selon le statut juridique", 	q16 ~ "L’entreprise est-elle désservie par une route bitumée ? ", q17 ~ "Etat de la route bitumée",
                                                q19 ~ "repartition des PME suivant l'etat de la piste qui mene a l'entreprise", duree~ "durre des enquete en annee"
      
      
    )
  ) %>%
  bold_labels() %>% # ajout des styles aux libellés
  italicize_labels()%>%
  modify_header(
    label = "__variable/ duree de l'enqête__",
     stat_1 = "**inferieur a un jour **, ({n}/{N})",
    stat_2 = "**entre 1 et 10 jours**, ({n}/{N})",
    stat_3 = "**plus de 10 jours**, ({n}/{N})"
   
    
    
)%>% as_flex_table() 

table_date

```

# allons faire de la cartographie

## importation des données

```{r echo=TRUE, results='hide'}

library(ggplot2)
library(sf)
library(st)
```

## transformation des données en données géographiques

```{r echo=TRUE, results='hide'}
# mes donnees deviennet des donnees geographique
senegal <- st_read("gadm41_SEN_shp/gadm41_SEN_1.shp")
projet_map <- st_as_sf(projet,coords=c("gps_menlongitude", "gps_menlatitude"), crs= st_crs(senegal))
projet_map <- st_join(projet_map,senegal)
projet_map



```

## je fais la représentation spatiale des PME suivant le sexe

```{r echo=TRUE}


# pourquoi pas  une réprésentation spatiale des PME suivant le sexe ?

ggplot(projet)+geom_sf(data=senegal)+geom_point(aes(x=gps_menlongitude, y=gps_menlatitude, color= q23))+ labs (title= "réprésentation spatiale des PME suivant le sexe", x="gps_menlongitude", y="gps_menlatitude" )+ theme_classic()
```

## la réprésentation spatiale des PME suivant le niveau d' education

```{r echo=TRUE}
# pourquoi pas  une réprésentation spatiale des PME suivant le niveau d' education  ?

ggplot(projet)+geom_sf(data=senegal)+geom_point(aes(x=gps_menlongitude, y=gps_menlatitude, color= q25))+ labs (title= "réprésentation spatiale des PME suivant le niveau d'education ", x="gps_menlongitude", y="gps_menlatitude" )+ theme_classic()
```

## Une réprésentation spatiale des PME suivant le niveau d'instruction

```{r echo=TRUE}
# allons faire une réprésentation spatiale des PME suivant le niveau d’instruction


ggplot(projet)+geom_sf(data=senegal)+geom_point(aes(x=gps_menlongitude, y=gps_menlatitude, color= q12))+ labs (title= "réprésentation spatiale des PME suivant le niveau d'education ", x="gps_menlongitude", y="gps_menlatitude" )+ theme_classic()

```

## analyse spatiale de votre choix

```{r echo=TRUE}
# représentation spatiale des PME selon propriétaire ou locataire et Nombre d’années d’experience professionnelle du dirigeant/responsable de la PME dans l’entreprise



ggplot(data = projet) +
  # Spatial representation of Senegal
  geom_sf(data = senegal) +
  
  # Plot points pour 
  geom_point(aes(x = gps_menlongitude, y = gps_menlatitude, color = q81, shape = q26)) +
  
  # Customize plot labels and titles
  labs(title = "representation spatiale",
       x = "Longitude",
       y = "Latitude",
       color = "Education Level",
       shape = "Years of Professional Experience") +
  
  # Use continuous scales for color and shape mappings
  scale_color_discrete(name = "Education Level") +
  scale_shape_binned(name = "Years of Experience") +
  
  # Apply a classic theme for the plot
  theme_classic()


```
